臺灣高等法院高雄分院刑事判決　　　 100年度交上訴字第78號
上　訴　人　臺灣高雄地方法院檢察署檢察官
上　訴　人
即　被　告　張文豪
上列上訴人因被告過失致死案件，不服臺灣高雄地方法院100 年
度交訴字第41號中華民國100 年8 月24日第一審判決（起訴案號
：臺灣高雄地方法院檢察署100 年度調偵字第365 號），提起上
訴，本院判決如下：
    主  文
上訴駁回。
    事  實
一、張文豪考領有普通小型車駕駛執照，其受僱於勝立達實業有
    限公司（下稱勝立達公司），擔任消防機電維護人員，平日
    需騎乘機車或駕駛車輛前往維修消防機電或載運消防器具，
    係以駕駛為其附隨業務，而為從事業務之人。張文豪於民國
    99 年9月3 日，駕駛勝立達公司所有之車牌號碼2972-XN 號
    自用小貨車外出維修消防機電返回公司後，於同日18時許，
    將上開小貨車停放在高雄市三民區○○○路368 號前，其本
    應注意顯有妨礙其他人、車通行之處所，不得停車，且停車
    時應依車輛順行方向緊靠道路右側，其右側前後輪胎外側距
    離緣石或路面邊緣不得逾40公分，而當時天候晴、路面鋪裝
    柏油、乾燥、無缺陷、無障礙物、視距良好，且依張文豪之
    智識、能力，又無不能注意之情事，詎其竟疏未注意及此，
    而將上開小貨車車頭朝西北，未順向緊靠道路右側停車，右
    側後輪胎外側距離路面邊緣逾40公分，且上開小貨車左後車
    尾已逾越大豐一路由東往西快慢車道之分隔線，顯已佔據慢
    車道而妨害其他車輛通行。適有蔡葉於翌日（4 日）6 時20
    分許，騎乘車牌號碼ZIW-908 號輕型機車，沿高雄市三民區
    ○○○路由東往西方向行駛，駛抵該路段時，其亦明知騎乘
    機車應注意車前狀況，並隨時採取必要之安全措施，而當時
    天候晴、路面鋪裝柏油、乾燥、無缺陷、無障礙物、視距良
    好，且依蔡葉之智識、能力，又無不能注意之情事，詎其竟
    疏未注意及此，其所騎乘機車之前車頭，自後撞及上開小貨
    車左後車尾，造成蔡葉人車倒地，受有頭部外傷併雙側硬腦
    膜下出血、蜘蛛膜下腔出血及腦室內出血、顱骨骨折等傷害
    ，經送高雄榮民總醫院急救，仍因傷重延至100 年9 月9 日
    22時17分許死亡。張文豪於肇事時及肇事後並未在現場，經
    警據報趕至現場，依憑上開小貨車車牌號碼及車籍資料，始
    循線查悉上情。
二、案經蔡葉之子曾嘉弘訴由高雄市政府警察局三民第二分局移
    請臺灣高雄地方法院檢察署檢察官偵查起訴。
    理  由
壹、證據能力方面：
    按傳聞法則之重要理論依據，在於傳聞證據未經當事人之反
    對詰問予以核實，乃予排斥，惟若當事人已放棄對原供述人
    之反對詰問權，於法院審判時表明同意該等傳聞證據可作為
    證據，基於證據資料愈豐富，愈有助於真實發現之理念，並
    貫徹刑事訴訟法修法加重當事人進行主義之精神，確認當事
    人對於證據能力有處分權之制度，傳聞證據經當事人同意作
    為證據，法院認為適當者，亦得為證據。另當事人於調查證
    據時，對於傳聞證據表示「沒有意見」、「對於證據調查無
    意見」，而未於言詞辯論終結前聲明異議，應視為已有將該
    等傳聞證據採為證據之同意，此刑事訴訟法第159 條之5 定
    有明文。檢察官及被告於本院準備程序及審判期日，已表示
    對於全案傳聞證據之證據能力均無意見，且同意作為本案之
    證據（見本院卷第32至33頁、第48頁），依刑事訴訟法第15
    9 條之5 之規定，檢察官及被告已同意本案之傳聞證據均有
    證據能力，本院斟酌該等證據並非非法取得，亦無證明力明
    顯過低之情形，是該等證據，均得採為證據。
貳、實體部分：
一、訊據上訴人即被告張文豪（下稱被告）對於前揭犯罪事實坦
    承不諱，本院審酌：
  (一)被告上開自白，核與證人即告訴人曾嘉弘於警詢、偵查時，
    證人即勝立達公司負責人顏勝龍於警詢之證述情節相符（見
    警卷第7 頁、第10至11頁，偵卷三第12頁，相驗卷第49頁）
    ，並有道路交通事故現場圖、道路交通事故調查報告表(一)(二)
    、臺灣高雄地方法院檢察署相驗屍體證明書、高雄榮民總醫
    院診斷證明書、高雄榮民總醫院急診病患彙總報告【被害人
    蔡葉（下稱被害人）部分】、高雄市政府交通局車輛行車事
    故鑑定委員會99年11月22日高市車鑑字第0990004837號函暨
    鑑定意見書、車牌號碼2972-XN 號自用小貨車車輛詳細資料
    報表、車號查詢汽車車籍結果各1 份及道路交通事故現場蒐
    證相片40張等件附卷可稽（見警卷第15至19頁、第21至42頁
    、第49頁，偵卷三第2 至3 頁，相驗卷第52至58頁，原審卷
    一第11頁）。
  (二)按汽車停車時，應依下列規定：九顯有妨礙其他人、車通行
    處所，不得停車；停車時應依車輛順行方向緊靠道路右側，
    但單行道應緊靠路邊停車。其右側前後輪胎外側距離緣石或
    路面邊緣不得逾40公分，在單行道左側停車時，比照辦理，
    道路交通安全規則第112 條第1 項第9 款、第2 項定有明文
    。被告考領有普通小客車駕駛執照，此有被告之證號查詢汽
    車駕駛人結果1 紙在卷為據（見原審卷一第12頁），其對前
    開規定應知之甚稔，且其於停放小貨車時自應注意及此。而
    當時天氣晴、路面鋪裝柏油、乾燥、無缺陷、無障礙物、視
    距亦屬良好，此有道路交通事故調查報告表(一)存卷可憑（見
    警卷第18頁），足見被告當時並無不能注意之情事。再觀諸
    員警製作之道路交通事故現場圖及道路交通事故現場蒐證相
    片（見警卷第17頁、第23至42頁），肇事當時，被告所駕駛
    之車輛車頭朝西北，未順向緊靠道路右側停車，且上開小貨
    車左後車尾已逾越大豐一路由東往西快慢車道之分隔線，益
    徵被告停放車輛時，確有妨礙慢車道之車輛通行，未順向緊
    靠道路右側停車，且右側後輪胎外側距離路面邊緣已經超過
    40公分之過失，甚為明確。
  (三)又案發當時，被告所駕駛之小貨車係停放於路邊，且當時天
    候晴、晨光、路面鋪裝柏油、乾燥、無缺陷、無障礙物、視
    距亦屬良好等情，已如前述，被害人竟未注意車前狀況，貿
    然撞擊停放於路邊之小貨車左後車尾，自亦有過失。參諸高
    雄市政府交通局車輛行車事故鑑定委員會99年11月22日高市
    車鑑字第0990004837號函暨鑑定意見書（見偵卷三第2 至3
    頁），亦認定被告車頭朝西北，停車於大豐一路368 號前之
    東向西慢車道，左後車尾已逾越東向西快慢車道分隔線，若
    被害人行駛於大豐一路時，妥為注意前方道路狀況而採取適
    當安全應變措施，則應不至於與被告車輛撞及，惟被告車輛
    未依順行方向緊靠右側停車，致影響被害人行進動線，亦為
    此事故發生之次要原因，是以被害人未注意車前狀況，為肇
    事主因，被告未依順行方向緊靠道路右側停車，為肇事次因
    。且被害人家屬曾竹雄（被害人之夫）、曾淑芬（被害人之
    女），對於上開鑑定報告認為被害人與有過失乙情，亦均表
    示無意見（見本院卷第34頁）。職是，被害人對於本件交通
    事故之發生，確與有過失乙節，洵堪認定。被害人雖有上開
    過失，然此僅涉及民事責任過失相抵之問題，尚不得以此解
    免被告之刑事責任，附此說明。
  (四)再被害人因本件交通事故，受有頭部外傷併雙側硬腦膜下出
    血、蜘蛛膜下腔出血及腦室內出血、顱骨骨折等傷害，經送
    醫急救，仍因顱內出血死亡等情，亦經臺灣高雄地方法院檢
    察署檢察官督同檢驗員相驗明確，並有高雄榮民總醫院診斷
    證明書、高雄榮民總醫院急診病患彙總報告、臺灣高雄地方
    法院檢察署99年9 月10日相驗筆錄、相驗屍體證明書、檢驗
    報告書各1 份存卷可證（見警卷第15至16頁、第21頁，相驗
    卷第47頁、第52至58頁），足認被告上開過失行為，與被害
    人之死亡結果間，具有相當因果關係，洵可認定。
  (五)綜上所述，被告上開任意性之自白既有前揭證據可佐，核與
    事實相符，自得採為論罪科刑之依據，是本案事證已臻明確
    ，被告犯行洵堪認定，應予依法論科。
二、按刑法上所謂業務，係指個人基於其社會地位繼續反覆所執
    行之事務，其主要部分之業務固不待論，即為完成主要業務
    所附隨之準備工作與輔助事務，亦應包括在內（最高法院71
    年度台上字第1550號判例意旨參照）。又從事業務之人，就
    一定危險認識之能力較一般常人為高，故課以較高之注意義
    務，換言之，客觀上，從事業務之人避免發生一定危險之期
    待可能性較常人為高，故其違反注意義務之可責性，自亦較
    重，因之行為人以駕駛為其附隨業務，不問其駕駛之時間是
    否係下班途中，均不能改變其應有之注意義務，故其駕駛之
    行為即不失為業務上行為之性質（最高法院89年度台上字第
    5002號判決意旨參照）。查被告受僱於勝立達公司，從事消
    防機電維護工作，平日需騎乘機車或駕駛車輛前往維修消防
    機電或載運消防器具，肇事前一天，其係駕駛上開小貨車外
    出維修消防機電，於返回公司後，將小貨車停放在高雄市三
    民區○○○路368 號前等情，業據被告自承在卷（見警卷第
    2 頁，原審卷二第12頁、第29頁背面），堪認被告確係以駕
    駛為附隨業務之人。是核被告所為，係犯刑法第276 條第2
    項之業務過失致人於死罪。又被告於肇事時及肇事後，並未
    在事故現場，係經警據報趕至現場，依憑車牌號碼及車籍資
    料，循線通知勝立達公司負責人顏勝龍，再通知被告到場等
    情，業據被告及證人顏勝龍陳述在卷（見警卷第2 頁、第7
    至8 頁），足認被告並不符合刑法第62條前段自首之規定，
    併此敘明。
三、原審以被告罪證明確，因而依刑法第276 條第2 項、第41條
    第1 項前段、刑法施行法第1 條之1 等規定，並審酌被告以
    駕駛小貨車為附隨業務，本應謹慎注意遵守交通規則，以維
    護自身及其他參與道路交通者之安全，竟為圖一時方便，輕
    率於顯有妨害其他人、車通行之處所停放車輛，並疏於注意
    停車時，車輛右側前後輪胎外側距離路面邊緣不得逾40公分
    ，因而肇事致被害人死亡，行為誠屬可議，迄今因賠償金額
    未達成協議，致未能與被害人家屬達成和解，惟念其犯後坦
    白承認犯行，態度尚佳，且其並無犯罪前科紀錄，有臺灣高
    等法院被告前案紀錄表1 份附卷可佐，及其係高職畢業，家
    中尚有幼子，一為4 歲，一甫於100 年8 月3 日出生，此有
    被告全戶戶籍資料查詢結果4 紙在卷可查（見原審卷二第39
    頁）；另參酌前開鑑定意見書，被告就本件車禍之發生為肇
    事次因，過失程度較輕，被害人就本件車禍之發生亦有過失
    ，且為肇事主因等一切情狀，因而量處有期徒刑6 月，並諭
    知以新臺幣1 千元折算1 日之易科罰金折算標準。經核原判
    決認事用法均無違誤，量刑亦稱允當，檢察官上訴意旨認被
    害人並無過失，且原審量刑過輕，被告上訴意旨則認原審量
    刑過重，而均指摘原判決不當，為無理由，均應予以駁回。
據上論結，應依刑事訴訟法第368 條，判決如主文。
本案經檢察官劉玲興到庭執行職務。
中    華    民    國  100     年    11    月    29    日
                    刑事第六庭  審判長法  官  翁慶珍
                                      法  官  石家禎
                                      法  官  孫啟強
以上正本證明與原本無異。
如不服本判決應於收受本判決後10日內向本院提出上訴書狀，其
未敘述上訴理由者，並得於提起上訴後10日內向本院補提理由書
狀（均須按他造當事人之人數附繕本）「切勿逕送上級法院」。
中    華    民    國   100    年    11    月    29    日
                                      書記官  劉鴻瑛
附錄本件判決論罪科刑法條：
刑法第276條：
因過失致人於死者，處 2 年以下有期徒刑、拘役或 2 千元以下
罰金。
從事業務之人，因業務上之過失犯前項之罪者，處 5 年以下有
期徒刑或拘役，得併科 3 千元以下罰金。